臺灣桃園地方法院刑事判決　　　　　　　　　　　　　九十一年度易字第六三八號
　　公　訴　人　臺灣桃園地方法院檢察署檢察官
　　被　　　告　甲○○
　　選任辯護人　林姿瑛律師
右列被告因家庭暴力之傷害案件，經檢察官聲請以簡易判決處刑（九十年度偵字第一
二０五四號），本院認有刑事訴訟法第四百五十一條之一第四項但書規定之情形，改
依通常程序審判，判決如左：
    主  文
甲○○無罪。
    理  由
一、本件公訴意旨略以：被告甲○○與乙○○係夫妻，平時感情不睦，於民國九十年
    七月十五日下午十七時許，在桃園縣桃園市○○街一四五號，因公婆與媳婦間裂
    痕，二人遂發生爭執，並互相拉扯。甲○○基於預見其推拉乙○○身体之行為，
    會致人受傷，而不違背其本意之不確定傷害故意，與乙○○相互拉扯，致乙○○
    受有腦震盪、腰痛、背部挫傷、左大腿挫傷及頭部挫傷之傷害，因認被告甲○○
    涉犯刑法第二百七十七條第一項之傷害罪嫌。
二、按犯罪事實，應依證據認定之，無證據不得推定其犯罪事實。又不能證明被告犯
    罪者，應諭知無罪之判決，刑事訴訟法第一百五十四條、第三百零一條第一項分
    別定有明文。按認定犯罪事實，所憑之證據，雖不以直接證據為限，間接證據亦
    包括在內，然無論直接或間接證據，其為訴訟上之證明，須於通常一般之人，均
    不致於有所懷疑，而得確信其為真實之程度者，始得為有罪之認定，倘其證明尚
    未達此一程度，而有合理性懷疑之存在時，即無從為有罪之認定，此亦有最高法
    院七十六年台上字第四九八六號判例可資參照。且告訴人之告訴，係以使被告受
    刑事訴追為目的，是其陳述是否與事實相符，仍應調查其他證據以資審認。被害
    人之陳述倘尚有瑕疵，遽採為論罪科刑之根據，即難認為適法。（最高法院五十
    二年台上字第一三００號、六十一年台上字第三０九九號判例參照）。
三、經查：本件公訴人認被告涉有右揭傷害罪嫌，無非係以被告甲○○於偵查中自白
    、告訴人乙○○於偵查時指述及診斷證明書影本一份為主要論據。訊據被告甲○
    ○僅坦承於前揭時地曾與告訴人發生口角，惟自檢察官偵查時起以迄本院審理時
    止，均堅詞否認有何傷害之犯行，辯稱：九十年七月十五日下午四時許，伊為消
    除告訴人與公婆間之裂痕，一面代告訴人懷抱幼女，一面規勸告訴人為人媳婦之
    道，未料惹惱告訴人，竟瞬間出手搶奪被告抱於手中之幼女，被告因恐其舉動驚
    嚇幼女，本能的順手將告訴人雙手撥開，在慣性原理下告訴人因此重心不穩，坐
    倒在地，伊隨即上樓，而伊自始至終皆手抱女兒，實無可能再與告訴人拉扯，亦
    未曾腳踢告訴人後背部，或以拳頭毆打其脖子，並無傷害告訴人之故意等語，是
    公訴人認被告對其所述犯行，業已自白一節，容有誤會。而綜合告訴人於歷次訊
    問中所述，被告係趁家人外出之際，在上開住所一樓樓梯口處，藉詞告訴人當日
    中午未一一敦請公婆用餐為由，突然以右手掌摑告訴人兩頰，並以腳跩其後背、
    腰部、左大腿部，又以拳頭毆打其額頭，使其後腦勺撞到牆壁，又以手用力掐住
    其頸部，說要讓告訴人死，再用腳跩其後背、腰部、左大腿部，經告訴人極力反
    抗掙扎，始予掙脫。倘其上開指述屬實，則告訴人顯遭被告激烈之攻擊，然告訴
    人竟自承於案發後約二十分鐘，隨同據報前來處理之警員林俊銘至敏盛醫院經國
    院區急診驗傷，遭診斷醫師以無明顯外傷為由，拒絕開具診斷證明書等語，此其
    不合經驗法則者一也。再者，告訴人於敏盛醫院主訴其疼痛之部位，僅「左右頭
    部太陽穴」、「左右臉頰」及「左臀」等處，有該醫院急診病歷影本一件在卷可
    稽，以當時告訴人受傷未久、記憶猶新，且由其甫遭被告攻擊，隨即通報警員到
    場處理之情狀以觀，其追究被告刑責之意念甚堅，就其餘所述受創之「頸部」、
    「左大腿」、「後背」及「後腦勺」等部位，竟未曾向醫師敘及有何不適之處，
    亦顯與常情不合。又被告供承於全衝突過程中，自始至終均以右手抱住兩人所生
    之幼女林欣樺（八十七年七月七日生），而其女兒當時體重約十五公斤等情，復
    為告訴人所是認，然被告其左下肢萎縮，並經判定為丁等體位免服兵役一節，有
    行政院衛生署桃園醫院出具之診斷證明書及桃園市公所書函各一紙附於簡易庭卷
    內可憑，且於本院桃園簡易庭審理時，經命其當庭行走，其行走狀況雖屬正常，
    但可稍微看出左腳不良於行，亦有該庭九十一年二月七日審理筆錄可佐，是以被
    告之體能，能否在一手抱有重達十五公斤幼女之狀態下，猶能對兩手自由之告訴
    人施以如此激烈之攻擊，尤屬可疑，況被告倘真有傷害之意，衡以常情，亦無單
    手抱幼女以實施之必要，益徵告訴人之指訴諸多可疑，自難遽採。雖告訴人另提
    出與所述傷勢相符之光田綜合醫院診斷證明書乙紙為憑，但該診斷證明書係九十
    年七月十六日所開立，距案發時已隔一日，且所載傷勢經本院函詢結果，據該醫
    院以九十一年七月五日（九一）光醫事歷字第九一００四三六號函覆稱：「病患
    乙○○於九十年七月十六日至本院就診主訴於九十年七月十五日受丈夫暴力成傷
    ，有頭痛、頭暈、頸部酸痛、下背部疼痛等症狀，其診斷除依靠當事人敘述，頸
    部與腰部檢查時有局部壓痛，外表看不到瘀青皮下出血跡象。」等語，顯然上開
    傷勢均出於告訴人片面之指訴，又查無其他可供調查之積極證據，足資認定與被
    告行為有何相當因果關係，是僅憑告訴人乙○○個人單一有瑕疵之指訴及上開診
    斷證明書乙紙，自尚不足為認定被告確有上開犯嫌之依據。此外，復查無其他積
    極證據足資證明被告有何傷害之犯行，全案既仍有合理懷疑存在，而無從產生被
    告為有罪之確信，揆諸首揭法條說明，自應為被告甲○○無罪之諭知，以昭審慎
    。
四、本件檢察官聲請以簡易判決處刑，惟經本院認有刑事訴訟法第四百五十一條之一
    第四項但書之情形，爰改依通常程序審判，末此敘明。
據上論斷，應依刑事訴訟法第四百五十二條、第三百零一條第一項，判決如主文。
本案經檢察官郭靜文到庭執行職務。
中      華      民      國    九十一    年      八      月    二十六    日
                                 臺灣桃園地方法院刑事第五庭
                                     法  官    丁  俊  成
右正本證明與原本無異。
如不服本判決，應於判決送達後十日內向本院提出上訴狀( 應附繕本 )，上訴於臺灣
高等法院。
                                     書記官    簡  慧  瑛
中      華      民      國    九十一    年       九   月        三      日
